臺灣臺中地方法院民事判決
111年度訴字第1292號
原      告  楊啓蓉
訴訟代理人  蕭隆泉律師
            黃之昀律師
被      告  徐祐謙


上列當事人間請求遷讓房屋等事件，本院於民國111年6月9日言
詞辯論終結，判決如下：
    主  文
一、被告應將門牌號碼臺中市○○區○○路○段000○0號11樓之5之房
    屋騰空遷讓返還原告。
二、被告應給付原告新臺幣壹拾壹萬參仟參佰參拾參元，及自民
    國111年5月21日起，至清償日止，按週年利率百分之五計算
    之利息。
三、被告應自民國111年4月11日起，至遷讓返還第一項房屋之日
    止，按月給付原告新臺幣貳萬伍仟元。
四、訴訟費用由被告負擔。
五、本判決於原告以新臺幣壹拾捌萬柒仟元為被告供擔保後，得
    為假執行；如被告以新臺幣伍拾陸萬陸佰元為原告預供擔保
    後，得免為假執行。
　  事實及理由
甲、程序部分：
    被告未於言詞辯論期日到場，核無民事訴訟法第386條所列
    各款情形，爰依原告之聲請，由其一造辯論而為判決。
乙、實體部分：
壹、原告主張：
一、兩造於民國110年4月8日簽訂房屋租賃契約書（下稱系爭契
    約），由被告向原告承租門牌號碼臺中市○○區○○路○段000○0
    號11樓之5之房屋（下稱系爭房屋），租賃期間自110年4月1
    0日起至111年4月10日止，租金為每月新臺幣（下同）2萬5,
    000元，被告須於每月15日前支付予原告。詎被告於租賃期
    間並未按時給付租金，截至111年4月10日租賃期間屆滿為止
    ，被告就110年9月份之租金尚積欠5,000元，就後續之110年
    10月份、同年11月份、同年12月份、111年1月份、同年2月
    份、同年3月份、同年4月份租金則均未支付，共積欠原告租
    金16萬3,333元。期間原告曾於111年1月11日寄發存證信函
    ，催告被告於函到7日內給付積欠租金，被告於收受信函後
    ，置之不理。兩造就系爭房屋之租賃契約至111年4月10日因
    租賃期間屆滿而消滅，然被告並未依約騰空遷出返還系爭房
    屋，經原告於111年4月22日寄發存證信函予被告，催告被告
    於函到3日內搬離系爭房屋並給付積欠租金，被告於同年月2
    5日收受信函後仍未依約返還房屋。因原告於租賃期間屆滿
    後已發函通知被告搬遷，無租賃契約默示更新情形，被告無
    權占有使用系爭房屋，爰依民法第455條、第767條第1項規
    定，請求被告返還系爭房屋。被告自110年9月起即積欠租金
    ，至租期屆滿時，共積欠16萬3,333元，經原告以被告前交
    付之擔保金5萬元抵償後，尚積欠11萬3,333元，爰依民法第
    439條及系爭契約第3條請求被告給付11萬3,333元。另被告
    於租賃契約終止後，仍無權占有使用系爭房屋，受有相當於
    租金之不當得利，原告爰依民法第179條規定，請求被告自1
    11年4月11日起至遷讓返還系爭房屋予原告之止，按月給付
    原告2萬5,000元等語。
二、並聲明：
  ㈠被告應將門牌號碼臺中市○○區○○路○段000○0號11樓之5之房屋
    騰空遷讓返還原告。
  ㈡被告應給付原告11萬3,333元，及自民事起訴狀繕本送達之翌
    日起至清償日止，按週年利率百分之五計算之利息。
  ㈢被告應自111年4月11日起至遷讓返還前揭房屋予原告之日止
    ，按月給付原告2萬5,000元。
  ㈣願供擔保請准宣告假執行。
貳、被告未於言詞辯論期日到場，亦未提出書狀作任何聲明或陳
    述。
參、本院之判斷：
一、原告主張：兩造於110年4月8日簽訂系爭契約，由被告向原
    告承租系爭房屋，租賃期間自110年4月10日起至111年4月10
    日止，租金為每月2萬5,000元，被告須於每月15日前支付予
    原告。詎被告於租賃期間並未按時給付租金，截至111年4月
    10日租賃期間屆滿為止，被告就110年9月份之租金尚積欠5,
    000元，就後續之110年10月份、同年11月份、同年12月份、
    111年1月份、同年2月份、同年3月份、同年4月份租金則均
    未支付，共積欠原告租金16萬3,333元。期間原告曾於111年
    1月11日寄發存證信函，催告被告於函到7日內給付積欠租金
    ，被告於收受信函後，均置之不理。兩造就系爭房屋之租賃
    契約至111年4月10日因租賃期間屆滿而消滅，然被告並未依
    約騰空遷出返還系爭房屋予原告，經原告於111年4月22日寄
    發存證信函予被告，催告被告於函到3日內搬離系爭房屋並
    給付積欠租金，被告於同年月25日收受信函後仍未依約返還
    房屋等情，業據原告提出房屋租賃契約書、台中福平里郵局
    存證號碼9號存證信函、台中福平里郵局存證號碼170號存證
    信函、郵件投遞查詢資料、系爭房屋之建物所有權狀、建物
    登記第一類謄本、110年房屋稅轉帳繳納通知、兩造通訊軟
    體LINE對話截圖、停車位照片、三采藝術園區管理委員會公
    告函、自來水全球資訊網水費查詢結果、系爭房屋外觀照片
    為證（見本院卷第17-63頁、第83-101頁），且被告經合法
    通知復未到庭爭執，應認原告前開主張，堪信為真。
二、按「租賃定有期限者，其租賃關係，於期限屆滿時消滅。」
    、「承租人於租賃關係終止後，應返還租賃物」、「所有人
    對於無權占有或侵奪其所有物者，得請求返還之。對於妨害
    其所有權者，得請求除去之。」民法第450條第1項、第455
    條及第767條第1項前段及中段定有明文。查兩造就系爭房屋
    約定之租賃期間為110年4月10日起至111年4月10日止，又原
    告於租賃期間屆滿後，於111年4月22日寄發存證信函予被告
    ，表明不續租予被告，請求被告遷讓返還系爭房屋等情，業
    認定如前，應認兩造就系爭房屋之租賃契約於111年4月10日
    已因租賃期間屆滿而消滅，則被告自111年4月11日起繼續占
    有系爭房屋核屬無權占有原告所有物，是原告依民法第767
    條第1項前段及中段及民法第455條規定，請求被告將系爭房
    屋騰空遷讓返還予原告，當屬有據。
三、按民法第439條規定：「承租人應依約定日期，支付租金」
    、系爭契約第3條約定：「承租人每月租金為新臺幣貳萬伍
    仟元整，每期應繳納1個月租金，並於每月15日前支付」。
    查被告自110年9月起即未繳納每月租金，其數額分為積欠11
    0年9月份租金5,000元、110年10月份至111年3月份之6個月
    租金共15萬元、111年4月份租金8,333元，共積欠16萬3,333
    元【計算式：5,000+(25,000×6)+（25,000÷30×10）＝163,33
    3】之情，經認定如前，則原告主張以被告交付之擔保金5萬
    元抵償，抵償後被告尚積欠11萬3,333元，並依系爭契約第3
    條約定，請求被告積欠之租金11萬3,333元，應屬可採。
四、按「無法律上之原因而受利益，致他人受損害者，應返還其
    利益。雖有法律上之原因，而其後已不存在者，亦同」民法
    第179條定有明文。又「無權占有他人土地，可能獲得相當
    於租金之利益為社會通常之觀念」最高法院61年台上字第16
    95號判決可資參照。查系爭契約於111年4月10日因租賃期間
    屆滿而消滅，被告於111年4月11日後占用系爭房屋即屬無權
    占用，並受有相當於租金之不當得利，原告自得請求被告返
    還自111年4月11日起至騰空遷讓返還系爭房屋予原告之日止
    ，相當於租金之不當得利。審諸兩造間就系爭房屋之租金約
    定為每月2萬5,000元，則原告請求被告應給付自111年4月11
    日起，至騰空遷讓返還系爭房屋予原告之日止，按月以每月
    2萬5,000元計算之相當於租金之不當得利，於法亦屬有據。
五、末按「給付有確定期限者，債務人自期限屆滿時，負遲延責
    任」、「遲延之債務，以支付金錢為標的者，債權人得請求
    依法定利率計算之遲延利息」、「應付利息之債務，其利率
    未經約定，亦無法律可據者，週年利率為百分之五」民法第
    229條第1項、第233條第1項前段及第203條分別定有明文。
    查，被告積欠原告之租金11萬3,333元，均已逾各期租金給
    付之確定期限，則原告請求應加計自起訴狀繕本送達被告之
    翌日起算法定利息，應屬可採。又，原告民事起訴狀繕本於
    111年5月10日寄存送達被告（見本院卷第73、75頁），依民
    事訴訟法第138條第2 項規定，寄存送達自寄存日起經10日
    發生效力，是該起訴狀於111年5月20日始生送達效力，被告
    應給付自翌日即111年5月21日起，按年息百分之五計算之利
    息。
六、綜上所述，原告依民法第767條第1項前段、中段、第455條
    、第179條等規定及系爭契約之租金給付請求權等規定，請
    求被告騰空遷讓返還系爭房屋；及給付所欠租金11萬3,333
    元，並自111年5月21日起，至清償日止，按週年利率百分之
    五計算之利息；暨自111年4月11日起，至騰空遷讓返還系爭
    房屋之日止，按月給付以2萬5,000元計算之不當得利，均有
    理由，應予准許，爰判決如主文第一至三項所示。
七、原告陳明願供擔保請准宣告假執行，經核無不符，爰酌定相
    當之擔保金額准許之；並就被告部分依職權酌定相當擔保金
    額並宣告得供擔保免為假執行。
八、本件事證已臻明確，兩造其餘攻擊防禦方法及所舉證據，經
    本院審酌結果，核與本件判決結論均無影響，爰不一一論述
    ，附此敘明。
肆、訴訟費用負擔、宣告假執行及免為假執行之依據：民事訴訟
    法第78條、第390條第2項、第392條第2項。
中華民國111年6月27日
　　              民事第三庭    法  官  王金洲
上正本係照原本作成。
如對本判決上訴，須於判決送達後20日內向本院提出上訴狀。如
委任律師提起上訴者，應一併繳納上訴審裁判費。　　　　　
中    華    民    國    111    年    6    月    27    日
　　                            書記官  吳欣叡